臺灣板橋地方法院刑事判決　　　　　　　　　　　　九十三年度簡上字第三二四號
　　上　訴　人　臺灣板橋地方法院檢察署檢察官
　　被　　　告　甲○○
右列上訴人因被告偽造文書等案件，不服本院九十三年度簡字第一六二九號中華民國
九十三年五月十二日第一審判決（聲請簡易判決處刑案號：臺灣板橋地方法院檢察署
九十三年度偵字第四一八二號），提起上訴及移送併案審理（同署九十三年度偵字第
八八五一號），本院管轄第二審之合議庭依簡式審判程序審理並判決如左：
    主  文
原判決撤銷。
甲○○偽造署押，足以生損害於公眾及他人，處有期徒刑伍月，如易科罰金，以參佰
元折算壹日。
扣案之乙○○
名肆枚及指印捌枚）均沒收。
    事  實
一、甲○○曾因竊盜案件，先後經臺灣桃園地方法院及本院於民國九十一年七月二十
    四日及九十二年七月二十三日，以八十九年度易字第二九一四號與九十二年度易
    字第一０九五號分別判處有期徒刑六月、十一月確定；嗣經本院於九十三年二月
    二十日以九十三年度聲字第二八九號裁定應執行有期徒刑一年四月，又前開有期
    徒刑六月部分業於九十二年三月十三日易科罰金執行完畢，所餘刑期則於九十二
    年十二月十日入監執行，現正執行中（本案未構成累犯）。詎猶不知悔改，復於
    九十二年十一月某日，在臺北縣新莊市○○路上龍華書局前，拾獲乙○○前於九
    十二年十一月中旬某日，在臺北縣新莊市○○○路一八七巷三十二之四號遭不詳
    姓名年籍之人竊取後棄置該處，而離乙○○本人持有之國民
    為自己不法之所有，予以侵占入己。復基於變造特種文書之犯意，於侵占該國民
    國民
    關對國民
    許，在臺北縣新莊市○○路○段六三０號「美車坊汽車美容」洗車廠，因涉嫌賭
    博案件為警查獲，其為避免通緝犯之身分敗露，竟基於行使變造特種文書及偽造
    署押之犯意，持前開變造之乙○○國民
    進享之名義應訊，接續於附表所示之逮捕通知書、臺北縣新莊分局丹鳳派出所警
    詢筆錄上，分別偽造如附表所示之「乙○○」簽名及指印，足生損害於乙○○及
    偵查犯罪機關查緝與追訴犯罪之正確性。嗣於九十二年十二月九日晚間八時三十
    分許，在桃園縣龜山鄉○○路與文康街口為警查獲，且經甲○○同意，帶警前往
    其位於桃園縣龜山鄉○○路二十六號二樓住處進行搜索，並扣得甲○○隨身持有
    之上開變造
    經警於九十三年三月二日送內政部警政署刑事警察局鑑定後，始知上情。
二、案經臺北市政府警察局移送臺灣板橋地方法院檢察署檢察官偵查後聲請以簡易判
    決處刑，暨臺北縣政府警察局新莊分局報請臺灣板橋地方法院檢察署檢察官移送
    本院併案審理。
    理  由
一、右揭犯罪事實，業據被告甲○○於本院審理時坦承不諱，又扣案之國民
    乙○○所有，並於九十二年十一月中旬某日，在臺北縣新莊市○○○路一八七巷
    三十二之四號遭不詳姓名年籍之人竊取而離乙○○本人持有之物，該
    片並非乙○○本人等事實，業經證人乙○○於警詢時證述綦詳（見九十三年度核
    退字第六六四號偵查卷第十三頁至第十五頁），且有上開經變造貼有被告照片之
    國民
    往內政部警政署刑事警察局鑑定結果，認上開警詢筆錄上之指紋七枚，經輸入電
    腦比對確認結果，與該局檔存被告指紋卡之左拇指指紋相符之情，此有該局九十
    三年三月二日刑紋字第０九三００四六三０三號函乙紙在卷可稽（附於九十三年
    度偵字第六八四三號偵查卷第三頁）。此外，並有其上有如附表所示之偽造「乙
    ○○」簽名與指印之逮捕通知書與警詢筆錄存卷足佐，俱徵被告之自白確與事實
    相符。綜上，本件事證明確，被告犯行洵堪認定。
二、核被告拾獲乙○○之國民
    物罪；其將自己之照片換貼於乙○○之國民
    身份，業足生損害於乙○○及偵查機關查緝犯罪之正確性，係犯刑法第二百十六
    條、第二百十二條之行使變造特種文書罪，被告偽造特種文書復持以行使，偽造
    特種文書之低度行為為高度之行使行為所吸收，不另論罪。又按偽簽他人之姓名
    並按捺指印，該指印係用以表示乃該被冒用者親自按捺為之，作用及效力與署押
    無異，亦屬署押之一種。而文書係為表現足以證明法律上權利義務或事實，或足
    以產生法律上權利關係或事實之意思表示，亦即須具有法律效果之意思表示。附
    表編號一所示之逮捕通知書所載內容略謂被告（冒名乙○○）因涉嫌賭博案件，
    依刑事訴訟法第八十七條、第八十八條之規定逕行逮捕，並通知被逮捕人及其親
    友等語，無非係擔保警察機關因其逕行逮捕犯罪嫌疑人，確依刑事訴訟法之相關
    規定履踐應行之程序，又附表編號二警詢筆錄內之「應告知事項欄」，亦僅係證
    明警察機關於詢問犯罪嫌疑人時，業依刑事訴訟法第一百條之二、第九十五條之
    規定告知權利，被告在逮捕通知書之收受通知簽章欄、警詢筆錄之應告知事項欄
    內偽造他人簽名及捺指印，均係處於受通知者之地位，尚不能表示其係有製作何
    種文書之意及產生法律效果之意思表示，應僅成立刑法第二百十七條第一項之偽
    造署押罪（最高法院九十二年度台上字第一八一四號判決意旨可資參照），移送
    併辦意旨認此部分係成立刑法第二百十六條、第二百十條之行使偽造私文書罪，
    尚有未洽，附此敘明。被告冒「乙○○」之名應訊，先後於如附表所示之逮捕通
    知書及警詢筆錄上偽造「乙○○」之簽名及指印，雖係分別數行為，然均係於密
    切接近之時地為侵害法益之行為，各行為之獨立性極為薄弱，依一般社會健全觀
    念難以強行分離；且被告冒名應訊，主觀上當然有自始至終在同一刑事案件各階
    段中偽造署押之意思，因此各個舉動不過為犯罪行為之一部分，故同一刑事案件
    中之數偽造行為不過係行為接續以完成整個犯罪，顯係基於單一犯意接續所為，
    侵害單一法益，應包括於一行為予以評價，為接續犯，論以一罪。
三、被告所犯侵占遺失物、行使變造特種文書及偽造署押三罪，有方法目的之牽連關
    係，應刑法第五十五條後段之規定，從一重之偽造署押罪論處。公訴人雖僅就被
    告侵占乙○○國民
    事實一部起訴者，其效力及於全部，本件被告行使上開變造
    犯行，與前揭論罪科刑部分，分別有吸收犯及牽連犯之關係，已如前述，且經臺
    灣板橋地方法院檢察署檢察官移送本院併案審理，本院自得併予審究。
四、爰審酌被告有事實欄所示犯罪科刑執行情形，有臺灣高等法院被告全國前案紀錄
    表、本院九十三年度聲字第二八九號裁定在卷為據，及其犯罪動機、目的、手段
    、犯後坦承犯行等一切情狀，量處如主文所示之刑，並諭知易科罰金之折算標準
    ，以示懲儆。原審以被告罪證明確，予以論罪科刑，固非無見，惟就被告於九十
    二年十一月二十九日之冒用乙○○名義應訊，進而行使變造「乙○○」
    偽造「乙○○」署押之犯行，未及審究，尚有未合，檢察官之上訴意旨就此有所
    指摘，核有理由。又原審疏未斟酌被告前開犯罪科刑執行之情節，誤論被告為累
    犯，亦有未洽，應由本院予以撤銷改判，以臻適法。
五、扣案變造之乙○○
    照片，係被告所有供犯罪所用之物，應依刑法第三十八條第一項第二款、第三項
    之規定諭知沒收。又被告偽造如附表所示之「乙○○」署押共十二枚（含簽名四
　　枚及指印八枚），均係偽造之署押，應依刑法第二百十九條之規定，不問屬於犯
　  人與否，併予宣告沒收。
六、末按「除被告所犯為死刑、無期徒刑、最輕本刑為三年以上有期徒刑之罪或高等
    法院管轄第一審案件者外，於前條第一項程序進行中，被告先就被訴事實為有罪
    之陳述時，審判長得告知被告簡式審判程序之旨，並聽取當事人、代理人、辯護
    人及輔佐人之意見後，裁定進行簡式審判程序。」刑事訴訟法第二百七十三條之
    一定有明文。查本件被告所犯上開三罪，其法定刑均非最輕本刑為三年以上有期
    徒刑之罪，且被告於本院九十三年六月二十九日準備程序進行中，復就被訴之事
    實為有罪之陳述，經告知被告簡式審判程序之旨，被告及公訴人對於本件改依簡
    式審判程序審理分別表示同意及無意見，是本院即依前揭刑事訴訟法規定，裁定
    本件進行簡式審判程序，末此敘明。
據上論斷，應依刑事訴訟法第四百五十五條之一第一項、第三項、第三百六十九條第
一項前段、第三百六十四條、第二百七十三條之一第一項、第二百九十九條第一項前
段，刑法第二百十七條、第三百三十七條、第二百十六條、第二百十二條、第二百十
九條、第五十五條、第三十八條第三項、第一項第二款、第四十一條第一項前段，罰
金罰鍰提高標準條例第一條前段、第二條，判決如主文。
本案經檢察官李吉祥到庭執行職務。
中      華      民      國      九十三      年    八    月    三十一   日
                                臺灣板橋地方法院刑事第十二庭
                                    審判長法  官  許仕楓
                                          法  官  陳恒寬
                                          法  官  吳佳穎
右正本證明與原本無異。
不得上訴。
                                          書記官  呂妍旻
中      華      民      國      九十三      年    九   月      二      日
附錄本案論罪科刑法條：
中華民國刑法第三百三十七條
(侵占遺失物罪)
意圖為自己或第三人不法之所有，而侵占遺失物、漂流物或其他離本人所持有之物者
，處五百元以下罰金。
中華民國刑法第二百一十二條
(偽造變造特種文書罪)
偽造、變造護照、旅券、免許證、特許證及關於品行、能力服務或其他相類之證書、
介紹書，足以生損害於公眾或他人者，處一年以下有期徒刑、拘役或三百元以下罰金
。
中華民國刑法第二百一十六條
(行使偽造變造或登載不實之文書罪)
行使第二百十條至第二百十五條之文書者，依偽造、變造文書或登載不實事項或使登
載不實事項之規定處斷。
中華民國刑法第二百一十七條
 (偽造盜用印章印文或署押罪)
偽造印章、印文或署押，足以生損害於公眾或他人者，處三年以下有期徒刑。
盜用印章、印文或署押，足以生損害於公眾或他人者，亦同。
附表
┌──┬─────────┬─────┬─────────┬──────┐
│編號│　文　件　名　稱  │　欄　位  │偽　造　之　署　押│所附卷頁　  │
├──┼─────────┼─────┼─────────┼──────┤
│ 一 │九十二年十一月二十│收受通知簽│「乙○○」簽名一枚│本院審理卷第│
│    │九日十一時四十分逮│章欄      │、指印一枚        │三十九頁    │
│    │捕通知書          │          │                  │            │
├──┼─────────┼─────┼─────────┼──────┤
│ 二 │臺北縣政府警察局新│應告知事項│「乙○○」之簽名三│本院審理卷第│
│    │莊分局丹鳳派出所九│欄、內文及│枚、指印七枚      │三十六頁至第│
│    │十二年十一月二十九│受詢問人欄│                  │三十八頁    │
│    │日警詢筆錄        │處        │                  │            │
└──┴─────────┴─────┴─────────┴──────┘
